【裁判字號】    96,訴,3505
【裁判日期】    980831
【裁判案由】    偽造文書等
【裁判全文】
臺灣板橋地方法院刑事判決              96年度訴字第3505號
公  訴  人  臺灣板橋地方法院檢察署檢察官
被      告  庚○○
                      號
上列被告因偽造文書等案件，經檢察官提起公訴（95年度偵字第
7430號），本院於準備程序進行中，被告就被訴之事實為有罪之
陳述，經告知被告簡式審判程序之旨，並聽取當事人之意見後，
嗣經本院合議庭裁定進行簡式審判程序，判決如下：
    主  文
庚○○共同連續犯詐欺罪，處有期徒刑肆月，如易科罰金，以銀
元佰元即新臺幣玖佰元折算壹日，減為有期徒刑貳月，如易科
罰金，以銀元佰元即新臺幣玖佰元折算壹日。
    事  實
一、丙○○（另結）與陳建成（現為臺灣板橋地方法院檢察署通
    緝中）、甲○○、己○○（移由本院另行併案審理，現經本
    院另案通緝中）、戊○○（另移由臺灣高等法院併案審理）
    林合德（已死亡，業經臺灣板橋地方法院檢察署檢察官為不
    起訴處分）及真實姓名年籍不詳綽號「阿豪」、「大左」等
    成年人共同基於意圖為自己不法所有及行使偽造私文書之概
    括犯意聯絡，由陳建成擔任「金鼎保全股份有限公司」（下
    稱金鼎保全公司）之名義上負責人，並由丙○○出面向不知
    情之乙○○○承租位於臺北縣中和市○○路469 巷15號4 樓
    之房屋作為金鼎保全公司之辦公處所；另由林合德擔任址設
    臺北市○○路3-1 號1 樓「英普達國際有限公司」（下稱英
    普達公司）之名義上負責人，而實際上業務皆由甲○○、己○○2 人負責。渠等於民國（下同）93年5 月17日以英普達
    公司名義向中國信託商業銀行（下稱中國信託銀行）申請裝
    設刷卡機，並於報紙刊登可代辦信用卡、現金卡或信用貸款
    之廣告，招攬不特定之客戶，由甲○○負責取得申辦人之資
    料，己○○則負責帶同申辦人至銀行辦理開戶或對保，「阿
    豪」負責電腦文書處理，「大左」負責擔任司機接送等職務
    。適有庚○○明知其並無任何工作收入，亦無動產、不動產
    之財力證明，明知其信用與擔保均不足以申請相當額度之信
    用卡，且亦未任職於金鼎保全公司，竟於94年間見上開廣告
    ，即與由丙○○、甲○○、己○○、陳建成、戊○○、林合
    德及綽號「阿豪」、「大左」等人所組成之詐騙集團聯繫，
    共同基於意圖為自己不法之所有及行使業務上登載不實文書
    之犯意聯絡，將自己之基本資料及國民身分證交由甲○○等
    人，嗣由甲○○等人明知庚○○並未於金鼎保全公司工作，
    竟登載於其業務上所作成之各類所得扣繳暨免扣繳憑單（下
    稱扣繳憑單）、在職證明之文書後，再持信用卡之申請書連
    同上開之扣繳憑單之業務上文書，分別前往匯豐銀行、中國
    信託銀行等金融機構行，持向各該銀行行員申請辦理信用卡
    、信用貸款，致使上開銀行之徵信人員誤信確實在上開在職
    證明或扣繳憑單所屬公司任職，而陷於錯誤致核發與其償還
    能力不相當之信用卡或信用貸款（申請之時間、所附之文件
    等均詳如附表所載），足生損害於上開核卡銀行對於客戶信
    用評估之正確性，而甲○○等人事先即與庚○○約定，甲○○等人可從銀行核准信用卡之信用額度或核撥信用貸款之金
    額從中抽取20 %藉以牟利。又甲○○等人於取得信用卡後，
    即持向前開虛設之英普達公司以『真刷卡假消費』方式，製
    作不實之消費紀錄，或由甲○○等人持往太平洋百貨股份有
    限公司等特約商店刷卡購物，致該特約商店店員陷於錯誤，
    誤以為甲○○等人係真正持卡人，而同意刷卡消費。嗣再由
    英普達公司或其他特約商店向上開銀行請領刷卡之款項，致
    中國信託銀行損失約新臺幣（下同）16,000,000元，國泰世
    華銀行損失約1,317, 169元，匯豐銀行損失約4,484,66 8
    元，大眾銀行損失約85 8,707元。嗣於94年8 月2 日，經警
    持本院核發之搜索票至臺北縣中和市○○路469 巷15號4 樓
    金鼎保全公司及臺北縣中和市○○路872 號8 樓英普達公司
    之營業處所進行搜索，而當場扣得監視器5 個、印章93枚、
    金鼎公司章2 枚、電腦主機1 台、螢幕1 台、打卡鐘1 台、
    員工打卡紙28張、會計傳票簿6 本、員工資料1 本等物，始
    循線查悉上情。
二、案經大眾銀行訴由臺北縣政府警察局移送臺灣板橋地方法院
    檢察署檢察官偵查起訴。
    理  由
一、按除被告所犯為死刑、無期徒刑、最輕本刑為三年以上有期
    徒刑之罪或高等法院管轄第一審案件者外，於第一次審判期
    日前之準備程序進行中，被告先就被訴事實為有罪之陳述時
    ，審判長得告知被告簡式審判程序之旨，並聽取當事人、代
    理人、辯護人及輔佐人之意見後，裁定進行簡式審判程序，
    刑事訴訟法第273 條之1 第1 項定有明文。經核本件被告庚○○所犯係死刑、無期徒刑、最輕本刑為三年以上有期徒刑
    以外之罪，其於準備程序中就被訴事實為有罪之陳述，經法
    官告知簡式審判程序之旨，並聽取公訴人及被告之意見後，
    本院合議庭認宜進行簡式審判程序，爰依上揭規定合議裁定
    由受命法官獨任進行簡式審判程序，合先敘明。
二、上揭事實，業據被告庚○○於本院準備程序及審理時供承不
    諱，且有被告向匯豐銀行及中國信託銀行申請信用卡之申請
    書及所附扣繳憑單、在職證明在卷可稽（見偵查卷第304 頁
    至第309 頁），有匯豐銀行98年7 月14日（98）港匯銀總字
    第8368號函暨所附被告申請書、扣繳憑單及中國信託銀行函
    送被告信用卡申請書暨附扣繳憑單、員工在職證明書各1 份
    在卷可參，並經匯豐銀行銀行職員陳平及中國信託銀行職員
    辛○○於警詢中指訴明確。本案罪證至為明確，被告之犯行
    洵堪認定，應依法論科。
三、按行為後法律有變更者，適用行為時之法律。但行為後之法
    律有利於行為人者，適用最有利於行為人之法律，刑法第2
    條第1 項定有明文，而刑法第2 條係規範行為後法律變更所
    生新舊法律比較適用之準據法，是刑法第2 條本身雖經修正
    ，但該條文既屬適用法律之準據法，本身尚無比較新舊法之
    問題，應逕適用裁判時之刑法第2 條規定以決定適用之刑罰
    法律。次按法律變更之比較適用，比較時應就罪刑有關之共
    犯、未遂犯、想像競合犯、牽連犯、連續犯、結合犯，以及
    累犯加重、自首減輕暨其他法定加減（如身分加減）與加減
    例等一切情形，綜其全部罪刑之結果而為比較；且就比較之
    結果，須為整體之適用，不能割裂分別適用各該有利於行為
    人之法律，此即法律變更之比較適用所應遵守之「罪刑綜合
    比較原則」及「擇用整體性原則」（參照最高法院24年上字
    第4634號判例、同院27年上字第2615號判例，及最高法院95
    年第八次刑事庭會議決議）。被告行為後，刑法第33條、第
    55條、第56條等規定均業經修正，於94年2 月2 日經總統公
    布，並自95年7 月1 日起施行（以下簡稱新刑法，修正前刑
    法簡稱舊刑法），茲說明本案新舊刑法適用情形如下：
  (一)刑法第339 條雖未修正，惟關於罰金刑，刑法分則編各罪所
    定罰金刑之貨幣單位原為銀元，舊刑法第33條第5 款規定：
    「罰金：1 元（銀元）以上。」，而依罰金罰鍰提高標準條
    例規定，就72年6 月26日前修正之刑法部分條文罰金數額提
    高2 至10倍，其後修正者則不提高倍數，並依現行法規所定
    貨幣單位折算新臺幣條例規定，以銀元1 元折算新臺幣3元
    。而新刑法第33條第5 款規定：「罰金：新臺幣1000元以上
    ，以百元計算之。」，新刑法第33條第5 款所定罰金貨幣單
    位經修正為新臺幣後，刑法分則各罪所定罰金刑之貨幣單位
    亦應配合修正為新臺幣，為使刑法分則編各罪所定罰金之最
    高數額與刑法修正前趨於一致，乃增訂刑法施行法第1條 之
    1 ：「中華民國94年1 月7 日刑法修正施行後，刑法分則編
    所定罰金之貨幣單位為新臺幣。94年1 月7 日刑法修正時，
    刑法分則編未修正之條文定有罰金者，自94年1 月7 日刑法
    修正施行後，就其所定數額提高為30倍。但72年6 月26 日
    至94年1 月7 日新增或修正之條文，就其所定數額提高為3
    倍。」。從而，刑法分則編各罪所定罰金刑之最高數額，於
    上開規定修正後並無不同，惟新刑法第33條第5 款所定罰金
    刑最低數額，較之修正前提高，自以舊刑法第33條第5 款規
    定有利於被告。
  (二)舊刑法第55條牽連犯及第56條連續犯之規定，業於94年2 月
    2 日修正公布刪除，並於95年7 月1 日施行，則被告之前揭
    犯行，因行為後新法業已刪除牽連犯及連續犯之規定，此刪
    除雖非屬犯罪構成要件之變更，但顯已影響行為人刑罰之法
    律效果，自屬法律有變更，而依新刑法既已刪除牽連犯及連
    續犯之規定，則所犯上述數行為依數罪併罰之規定分論併罰
    ，則依刑法第2 條第1 項規定之「從舊從輕」原則，比較新
    、舊法結果，適用被告之行為時法律即舊刑法論以連續犯，
    以一罪論，及以牽連犯，從一重罪處斷，較有利於被告。
  (三)經綜合前述各項罪刑法律變更，整體為「從舊從輕」之比較
    結果，應一體適用被告行為時即舊刑法之規定，較有利於被
    告，合先敘明。
四、按營利事業填報扣繳憑單，乃附隨其業務而製作，不得謂非
    業務上所掌之文書。此種扣繳憑單內容如有不實，而足生損
    害於公眾或他人，即係犯業務上登載不實文書之罪名。本件
    甲○○等人雖係金鼎保全公司之實際負責人，明知如附表所
    示之被告丁○○等人實際上未在金鼎保全公司工作，竟登載
    渠等於金鼎保全公司工作，並領有薪資，甚而以不實之扣繳
    憑單、在職證明書，連同信用卡或信用貸款之申請書，持向
    金融機構申請信用卡或信用貸款予以行使，核被告庚○○所
    為，係犯刑法第216 條、第215 條之行使業務上登載不實文
    書之罪及同法第339 條第1 項之詐欺罪。又公訴人於起訴事
    實內業已敘及，僅係漏引刑法第215 條，及公訴人誤引刑法
    第210 條之罪，附此說明。再被告與丙○○、甲○○等人就
    上開犯罪之實行，有犯意聯絡及行為分擔，應論以共同正犯
    。又被告業務上登載不實文書之低度行為，應為進而行使之
    高度行為所吸收，不另論罪。另被告2 次行使業務上不實文
    書及詐欺取財之犯行，各係時間緊接，且犯罪構成要件相同
    ，顯各係出於概括之犯意反覆為之，均為連續犯，應依舊刑
    法第56條之規定各論以一罪，並分別加重其刑。再被告行使
    業務上不實文書之扣繳憑單、在職證明以詐取與資力不符之
    信用卡或信用貸款之行為，有方法、結果之牽連關係，為牽
    連犯，應從一重之詐欺罪處斷。爰審酌被告犯罪之動機、目
    的、手段、破壞信用卡交易秩序所生之影響，及對上開銀行
    所生損害金額，及被告參與犯罪之程度，以及被告犯罪後坦
    承犯行深具悔意等一切情狀，從輕量處如主文所示之刑。又
    查中華民國九十六年罪犯減刑條例業經立法院制定，並業經
    總統於96年7 月4 日公布，自96年7 月16日起生效，本件被
    告犯罪時間係在96年4 月24日以前，已合於上開減刑條例第
    2 條第1 項第3 款之規定，且非同條例第3 條所定不得減刑
    之罪，是併依上開減刑條例規定減其二分之一之刑。又被告
    行為後，刑法第41條有關易科罰金之標準亦有修正，舊刑法
    第41條第1 項前段規定：「犯最重本刑為五年以下有期徒刑
    以下之刑之罪，而受六個月以下有期徒刑或拘役之宣告，因
    身體、教育、職業、家庭之關係或其他正當事由，執行顯有
    困難者，得以一元以上三元以下折算一日，易科罰金。」，
    而被告行為時之易科罰金折算標準，依施行前罰金罰鍰提高
    標準條例第2 條前段之規定（該條業經總統於95年5 月17
    日公布刪除，並自95年7 月1 日失效），就其原定數額提高
    為100 倍折算1 日，則被告行為時之易科罰金折算標準，應
    以銀元100 元至300 元折算1 日，經折算為新臺幣後，係以
    新臺幣300 元至900 元折算為1 日；惟新刑法第41條第1 項
    前段則規定：「犯最重本刑為五年以下有期徒刑以下之刑之
    罪，而受六個月以下有期徒刑或拘役之宣告者，得以新臺幣
    一千元、二千元或三千元折算一日，易科罰金。」，則比較
    修正前後之易科罰金折算標準，應以舊刑法第41條第1 項前
    段規定較有利於被告，上開如主文所示之減得之刑，並依舊
    刑法第41條第1 項前段及廢止前罰金罰鍰提高標準條例第2
    條規定，諭知易科罰金之折算標準，以資懲儆。
四、至於如附表所示之不實扣繳憑單及申請書，均已因分別交付
    予如附表所示之各該銀行，已非屬被告所有，無從宣告沒收
    之。
據上論斷，應依刑事訴訟法第273 條之1 第1 項、第299 條第1
項前段，刑法第2 條第1 項前段、修正前刑法第56條、刑法第28
條、第216 條、第215 條、第339 條第1 項、修正前第55條、95
年7 月1 日施行前刑法第41條第1 項前段，刑法施行法第1條 之
1 ，中華民國九十六年罪犯減刑條例第2 條第1 項第3 款、第7
條、第9 條，廢止前罰金罰鍰提高標準條例第2 條，現行法規所
定貨幣單位折算新臺幣條例第2 條，判決如主文。
本案經檢察官藍海凝到庭執行職務
中    華    民    國    98    年    8     月    31    日
                      刑事第四庭   法  官  潘  長  生
以上判決正本證明與原本無異。
如不服本判決，應於判決送達後10日內敘明上訴理由，向本院提
出上訴狀 (應附繕本) ，上訴於臺灣高等法院。其未敘述上訴理
由者，應於上訴期間屆滿後20日內向本院補提理由書「切勿逕送
上級法院」。
                                   書記官  陳  金  鳳
中    華    民    國    98    年    9     月     9    日
附表  ：
┌──┬────┬──────┬───────┬────┬───┐
│編號│ 申請人 │ 申 辦 時 間│    發卡銀行  │扣繳憑單│備  註│
├──┼────┼──────┼───────┼────┼───┤
│  1 │庚○○  │94年3月15日 │匯豐銀行      │金鼎保全│有核發│
│    │        │            │              │公司93年│信用卡│
│    │        │            │              │1 月至93│，鄭正│
│    │        │            │              │年12月薪│星領取│
│    │        │            │              │資1,253,│。    │
│    │        │            │              │985元   │      │
│    │        │            │              │        │      │
├──┼────┼──────┼───────┼────┼───┤
│  2 │庚○○  │93年3 月5 日│中國信託銀行  │金鼎保全│有核發│
│    │        │            │              │公司93年│信用卡│
│    │        │            │              │1 月至93│，鄭正│
│    │        │            │              │年12月薪│星領取│
│    │        │            │              │資1,253,│。    │
│    │        │            │              │985 元，│      │
│    │        │            │              │及員工在│      │
│    │        │            │              │職證明書│      │
│    │        │            │              │        │      │
└──┴────┴──────┴───────┴────┴───┘
附錄本案論罪科刑法條全文：
刑法第215條
從事業務之人，明知為不實之事項，而登載於其業務上作成之文
書，足以生損害於公眾或他人者，處3 年以下有期徒刑、拘役或
5百元以下罰金。
刑法第216 條：
行使第二百十條至第二百十五條之文書者，依偽造、變造文書或
登載不實事項或使登載不實事項之規定處斷。
刑法第339 條：
意圖為自己或第三人不法之所有，以詐術使人將本人或第三人
之物交付者，處五年以下有期徒刑、拘役或科或併科一千元以下
罰金。
以前項方法得財產上不法之利益或使第三人得之者，亦同。
前二項之未遂犯罰之。


司法院資訊處製作；財團法人民間司法改革基金會備份。
